臺灣基隆地方法院刑事判決　　　　　　　 94年度易字第516號
公　訴　人　臺灣基隆地方法院檢察署檢察官
被　　　告　乙○○
上列被告因業務侵占等案件，經檢察官提起公訴（94年度偵字第
3874號），被告於準備程序進行中，就被訴事實為有罪之陳述，
經告知其簡式審判程序之旨，並聽取公訴人及被告之意見後，經
本院合議庭裁定由受命法官獨任進行簡式審判程序，判決如下：
    主  文
乙○○意圖為自己不法之所有，而侵占業務上所持有之物，累犯
，處有期徒刑柒月。
    事　實
一、乙○○曾因毒品危害防制條例案件，經臺灣士林地方法院以
    93年度訴字第333號判決判處有期徒刑8月確定，甫於民國94
    年6月5日縮短刑期執行完畢。詎其猶不知悔改，自94年8月1
    2日起，至基隆巿曲水街27巷31號1樓丙○○經營之「瑞豐漁
    行」倉庫，擔任送漁貨及收取貨款之工作，為從事業務之人
    ，因積欠房租，竟基於意圖為自己不法所有之犯意，於94年
    8月14日4時許，騎乘丙○○所交付作為送貨交通工具之車牌
    號碼LR3-267號機車，送貨至基隆巿東岸停車場與綽號「阿
    欽」之貨主，並向「阿欽」收取貨款新台幣（下同）3120元
    後，即變易持有為所有之意思，將上開貨款侵占入己，全數
    繳納自己之房屋租金，此後即未再返回「瑞豐漁行」工作，
    亦未將上開機車返還丙○○而予以侵占入己。嗣因乙○○送
    貨未歸，丙○○遍尋無著，始悉上情。
二、案經丙○○訴由基隆巿警察局第一分局報告臺灣基隆地方法
    院檢察署檢察官偵查起訴。
　　　　 證據並所犯法條
一、上揭事實，迭據被告乙○○於警詢、偵查、本院準備程序及
    審理時坦承不諱，核與告訴人丙○○於警詢、偵查指訴之情
    節相符，復有被告親自書寫之簡易履歷表附卷可稽。事證明
    確，被告犯行堪予認定，應依法論科。
二、核被告所為，係犯刑法第336條第2項之業務侵占罪。又查被
    告曾受有前揭事實欄所載有期徒刑之科刑及執行完畢情形，
    有臺灣高等法院被告全國前案紀錄表在卷可稽，其受有期徒
    刑之執行完畢後5 年內，再犯本件有期徒刑以上之罪，為累
    犯，應依法加重其刑。爰審酌被告年輕力壯，不思以己力努
    力賺錢花用，僅因缺錢繳納房屋租金，即侵占貨款、送貨用
    之機車，所為已侵害告訴人之財產法益，惟審酌其侵占之款
    項、機車價值均非鉅，且嗣已償還侵占之貨款，告訴人亦已
    取回遭侵占之機車，暨其犯後坦承犯行之態度等一切情狀，
    量處如主文所示之刑，以示懲儆。
三、原公訴意旨另以：被告乙○○意圖為自己不法之所有，於94
    年8月20日10時許，騎乘上開LR3-267號機車至基隆巿華一街
    ，向在該處經營麵攤之劉美鈴稱急需借錢以取回被拖吊之車
    輛，並謊稱可提供該機車作為擔保，使劉美鈴誤認為上開機
    車為被告有權處分之物，不疑有他，同意被告將機車留置在
    麵攤後，將現金1000元交予被告，因認被告此部分另涉刑法
    第339條第1項之詐欺取財罪嫌。惟按刑法第339條第1項詐欺
    罪之成立，係以意圖為自己或第三人不法之所有，以詐術使
    人陷於錯誤，而將本人或第三人之物交付為要件。所謂以詐
    術使人交付，必須被詐欺人因其詐術而陷於錯誤，若其所用
    方法，不能認為詐術，亦不致使人陷於錯誤，即不構成該罪
    ，最高法院46年度臺上字第2602號著有判例可資參照。查被
    告係因急需款項以取回被拖吊之車輛向劉美鈴借款時，因劉
    美鈴恐借款無法償還，被告始稱提供其向友人借得之上開機
    車作為擔保等情，業經證人劉美鈴於警訊時證述甚詳，顯見
    被告並未向劉美鈴謊稱該機車係自己所有之物，亦未主張自
    己對該車有處分權，自無施用詐術之可言，且劉美鈴亦未因
    而誤認上開機車為被告有權處分之物，故被告此部分所為顯
    與刑法第339條第1項詐欺罪之構成要件不符，本應另為無罪
    之諭知，惟公訴蒞庭檢察官業已當庭刪除此部分之犯罪事實
    及所犯法條，故此部分已非起訴範圍，本院自無庸另為無罪
    之諭知，附此敘明。
據上論斷，應依刑事訴訟法第273條之1第1項、第299條第1 項前
段，刑法第336條第2項、第55條、第47條，罰金罰鍰提高標準條
例第1條前段，判決如主文。
本案經檢察官甲○○到庭執行職務
中　　華　　民　　國　　94　　年　　12　　月　　12　　日
                  刑事第四庭法  官  王美婷
以上正本證明與原本無異。
對於本件判決如有不服，應於收受送達後10日內，向本院提出上
訴書狀，上訴於臺灣高等法院，並按他造當事人之人數附具繕本
。
中　　華　　民　　國　　94　　年　　12　　月　　12　　日
                            書記官  劉珍珍
附錄論罪法條：
刑法第336條第2項：
對於業務上所持有之物，犯前條第1 項之罪者，處6 月以上5 年
以下有期徒刑，得併科3000元以下罰金。
